【裁判字號】    98,再易,81
【裁判日期】    980902
【裁判案由】    損害賠償
【裁判全文】
臺灣高等法院民事判決                  98年度再易字第81號
再 審原 告  乙○○
再 審被 告  國際威林生化科技股份有限公司
                      樓
法定代理人  甲○○
上列當事人間損害賠償事件，再審原告對於中華民國98年6月16
日本院97年度上易字第453號判決提起再審之訴，本院判決如下
：
    主      文
再審之訴駁回。
再審訴訟費用由再審原告負擔。
    事實及理由
一、再審原告主張略以：
  (一)伊雖擔任再審被告之會計工作，惟伊未負責再審被告之文件
    收發工作，伊亦未收受再審被告交付民國（下同）94年11月
    、12月之勞工退休準備金繳款單，自無從辦理提繳付款業務
    ，伊亦一再否認收受再審被告交付之勞工退休準備金繳款單
    ，乃鈞院97年度上易字第453號確定判決（下稱原確定判決
    ）對伊此項重要之防禦方法竟棄置未論，顯未適用民事訴訟
    法第226條第3項，其違反並不適用最高法院29年上字第842
    號、30年上字第58號、17年上字第917號判例，自有民事訴
    訟法第496條第1項第1款之再審事由。
  (二)又再審被告於95年1月9日會議並無經濟部業界科專補助計畫
    「新穎鉑化物作為抗癌與DNA切割藥物之研發」之工作報告
    （下稱科專報告）已大致完成之文字，再審被告復同意伊於
    1週內完成94年11月、12月之營業稅（下稱系爭營業稅）申
    報事宜，於95年1月16日會議紀錄內雖記載科專報告已完成
    ，惟伊已於該次會議中向再審被告明確說明伊於95年1月16
    日後始能申報系爭營業稅，斯時早逾法定申報營業稅之期限
    ，再審被告均將受滯怠報金之處罰，兩者間顯無因果關係可
    言，伊就遲報系爭營業稅並無可歸責性，自毋庸負損害賠償
    責任。原確定判決認科專報告於95年1月初應已大致完成、
    伊有綽裕時間自95年1月9日起1週內完成94年11月、12月份
    之營業稅申報事宜云云，與其所援引3份會議紀錄並不相符
    ，顯係憑空以單純論理為臆測之根據，有違反並不適用最高
    法院18年上字第209號、19年上字第28號判例意旨，自有民
    事訴訟法第496條第1項第1款之再審事由。
  (三)原確定判決漏未斟酌伊多次提出臺灣士林地方法院檢察署（
    下稱士林地檢署）96年度偵字第9434號偵訊筆錄關於證人丙
    ○○證稱伊確非收受勞工退休準備金繳款單之人，亦未斟酌
    再審被告自認科專報告係於95年1月14日始完成，及伊於95
    年1月份之出勤記錄表，復未審酌關於伊否認曾收受再審被
    告交付勞工退休準備金繳款單之防禦方法，自屬漏未斟酌足
    以影響判決結果之重要證物。
  (四)爰依民事訴訟法第496條第1項第1款及第497條之規定，提起
    再審之訴，並聲明：(1)原確定判決不利於伊之部分廢棄。(2)
    上開廢棄部分，再審被告之上訴駁回。
二、按再審之訴顯無再審理由者，得不經言詞辯論，以判決駁回
    之，民事訴訟法第502條第2項定有明文。
三、次按確定終局判決適用法規顯有錯誤者，得提起再審之訴，
    民事訴訟法第496條第1項第1款固有明文。所謂適用法規顯
    有錯誤，應以確定判決違背法規或現存判例解釋者為限，若
    在學說上諸說併存尚無法規判解可據者，不得指為適用法規
    顯有錯誤（最高法院57年度臺上字第1091號判例參照）。復
    按事實審法院認定事實之職權，無適用法規顯有錯誤之可言
    （最高法院63年度臺再字第67號判例參照）。又適用法規顯
    有錯誤，不包括漏未斟酌證據及認定事實錯誤之情形在內（
    最高法院63年度臺上字第880號判例參照）。亦不包括取捨
    證據失當、判決不備理由及在學說上諸說併存致發生法律上
    見解歧異等情形在內，亦即須確定判決依其所認定事實，而
    有違背法規或現存判例解釋之情形，始克相當（最高法院71
    年度台再字第210號判例、90年台再字第27號判決意旨參照
    ）。次按不得上訴於第三審法院之事件，其經第二審確定之
    判決，如就足以影響於判決之重要證物漏未斟酌者，固得依
    民事訴訟法第497條規定，提起再審之訴。惟所謂就足以影
    響判決之重要證物漏未斟酌，係指足以影響於判決基礎之重
    要證物，於前訴訟程序業已提出，然未經確定判決加以斟酌
    或不予調查或未為判斷，且該證物足以動搖原確定判決基礎
    者。若縱經斟酌亦不足影響判決基礎之意見，即與漏未斟酌
    有間，不得據為本條所定之再審理由。
  (一)再審原告主張：原確定判決對伊未收受勞工退休準備金繳款
    單之防禦方法棄置未論，有違反並不適用民事訴訟法第226
    條第3項、最高法院29年上字第842號、30年上字第58號，復
    認科專報告於95年1月初已大致完成，亦有違反並不適用17
    年上字第917號判例、18年上字第209號、19年上字第28號判
    例意旨，有民事訴訟法第496條第1項第1款適用法規顯有錯
    誤之再審事由。惟查：
    (1)再審原告自認其在再審被告公司任職期間，再審被告公司
      之會計僅有其1人，且其兼任出納工作，足證再審被告公
      司之繳付帳款事宜，全係由再審原告負責辦理，況再審原
      告每月工作內容包括各月份帳款結算、辦理員工勞健保加
      退保、各月應繳付勞健保費暨勞工退休準備金之預估，可
      見再審被告就員工勞健保相關事項，均係責由再審原告處
      理，否則再審原告當無從評估再審被告已否繳納各月份之
      勞健保費或勞工退休準備金，亦無法憑以結算各月份帳款
      ，況再審原告曾於94年9月13日辦理94年7月份勞工退休準
      備金提繳，是再審原告之職務範圍應包括提撥勞工退休準
      備金，其竟怠於提撥94年10月份至同年12月份之勞工退休
      準備金，致再審被告遭勞工保險局（下稱勞保局）科處滯
      納金新臺幣（下同）4萬7,358元，依民法第227條第2項規
      定，自應負損害賠償責任。再審原告雖主張原確定判決就
      其抗辯未收受勞工退休準備金繳款單之防禦方法棄置未論
      ，然查辦理勞工退休準備金之提繳既係再審原告之業務範
      圍，如未收到勞工退休準備金繳款單，即應向勞保局查詢
      索取繳款單，是原確定判決認再審原告應負損害賠償責任
      ，尚難認有何違反民事訴訟法第226條第3項、最高法院29
      年上字第842號、30年上字第58號判例之情事（見原確定
      判決事實及理由欄第五(一)1.所示）。
    (2)次查，再審原告自製之95年度上半年工作計劃所示，其應
      於95年1月間完成申報94年11月及12月營業稅、94年度各
      類所得扣繳暨免扣繳憑單等事宜，足證其職務範圍包括申
      報營業稅、扣繳暨免扣繳憑單，又再審原告自89年間起，
      即曾在訴外人嘉德開發股份有限公司擔任會計職務，其確
      具有會計從業人員之專業知識及經驗，惟其怠於依法為再
      審被告申報94年11月及12月份之營業稅，致再審被告遭致
      臺北市國稅局依序科處滯怠報金3,000元、遲延利息253元
      及罰鍰3,750元，確係可歸責於再審原告之事由，致為不
      完全給付，再審被告依民法第227條第2項之規定，請求再
      審原告賠償所受損害7,003元，亦屬有據。又再審被告於
      95年1月2日會議紀錄記載：「瑞真（即再審原告）月底前
      預計完成：a.1/15前年終結帳、b.1/3科專半年報」；於
      95年1月9日會議紀錄記載：「瑞真本週預計完成進銷存款
      軟體升級、產品編號請KIKI幫忙，營業稅申報」、95年1
      月16日會議紀錄記載：「瑞真科專申報已完成，本週預計
      完成業稅申報、軟體升級」，是再審被告於95年1月2日會
      議紀錄既有「1/3科專半年報」、95年1月16日會議既錄有
      「瑞真科專申報已完成」之記載，是原確定判決認再審原
      告於95年1月初應已大致完成科專報告，且再審原告迄至
      95年2月20日離職時止，均未完成上開稅款之申報，尤難
      認係與其因兼辦科專報告所致，認再審原告應賠償再審被
      告遭國稅局科處滯怠報金、遲延利息及罰鍰（見原確定判
      決事實及理由欄第五(一)2.所示），自無違誤，尚難認有違
      反並不適用最高法院18年上字第209號、19年上字第28號
      判例意旨。再審原告主張原確定判決有民事訴訟法第496
      條第1項第1款適用法規顯有錯誤之再審事由，自不足採。
  (二)再審原告另主張：原確定判決漏未斟酌足以影響本件判決之
    重要證據即伊提出證人丙○○在士林地檢署之證詞、再審被
    告自認科專報告係於95年1月14日完成、伊於95年1月份之出
    勤紀錄及伊否認曾收受再審被告交付勞工退休準備金繳款單
    之防禦方法，係漏未斟酌足以影響判決結果之重要證物，有
    民事訴訟法第497條之再審事由云云。惟查：原確定判決已
    斟酌丙○○在士林地檢署96年度偵字第9434號偵查案件中所
    為之證詞（見原確定判決第6頁倒數第5行至第7頁第3行），
    又再審原告迄至95年2月20日離職時均未為再審被告辦理申
    報94年11月、12月份之營業稅、94年9月份至95年1月份之租
    賃所得扣繳及94年度之免扣繳憑單，故科專報告是否於95年
    1月14日全部完成及再審原告於95年1月份之出勤紀錄，均不
    足影響認定再審原告未辦理申報前開事項致再審被告受有損
    害之結果，況原確定判決並於事實及理由欄第七點記載：「
    至兩造其餘之攻擊或防禦方法及未經援用之證據，經本院審
    酌後，認為均不足以影響本判決之結果，自無逐一詳予論駁
    之必要。」（見原確定判決第10頁），足見原確定判決係就
    兩造所提之證據、科專報告完成時間、再審原告於95年1月
    份之出勤紀錄均已審酌，認不足以影響其判決之結果，故再
    審原告執此主張原確定判決漏未斟酌重要證物，致為其不利
    之認定，自有民事訴訟法第497條之再審事由云云，要無可
    採。
四、綜上所述，再審原告主張：原確定判決有民事訴訟法第496
    條第1項第1款適用法規顯有錯誤、第497條之再審事由，顯
    不足採。從而，再審原告提起本件再審之訴，為顯無理由，
    爰不經言詞辯論，逕以判決駁回之。
據上論結，本件再審之訴，為顯無理由，爰依民事訴訟法第502
條第2項、第78條，判決如主文。
中    華    民    國    98    年    9     月    2     日
                  民事第十三庭
                      審判長法  官  黃騰耀
                            法  官  楊絮雲
                            法  官  周舒雁
正本係照原本作成。
不得上訴。
中    華    民    國    98    年    9     月    2     日
                            書記官  秦仲芳


司法院資訊處製作；財團法人民間司法改革基金會備份。
